臺灣嘉義地方法院刑事判決
111年度訴字第33號
公  訴  人  臺灣嘉義地方檢察署檢察官
被      告  王志銘


選任辯護人  洪秀一律師(法扶律師)
上列被告因違反毒品危害防制條例案件，經檢察官提起公訴（11
0年度偵字第7448號、110年度偵字第10952號、110年度偵字第10
953號），本院判決如下：
    主  文
王志銘轉讓第一級毒品，累犯，處有期徒刑玖月。
其餘被訴部分，無罪。
    犯 罪 事 實
一、王志銘基於轉讓第一級毒品海洛因之犯意，於民國109年6月
    30日15時許，嘉義縣太保市埤麻腳14號，無償轉讓僅夠施用
    1次而含有第一級毒品海洛因之香菸1支與張亨彥施用。
二、案經嘉義縣警察局民雄分局報告臺灣嘉義地方檢察署檢察官
    偵查起訴。　　
    理  由
一、有罪部分：
(一)被告以外之人於審判外之言詞或書面陳述，除法律有規定者
    外，不得作為證據；被告以外之人於審判外之陳述，雖不符
    合刑事訴訟法第159條之1至第159條之4之規定，而經當事人
    於審判程序同意作為證據，法院審酌該言詞陳述或書面陳述
    作成時之情況，認為適當者，亦得為證據；當事人、代理人
    或辯護人於法院調查證據時，知有第159條第1項不得為證據
    之情形，而未於言詞辯論終結前聲明異議者，視為有前項之
    同意，刑事訴訟法第159條第1項及第159條之5分別定有明文
    。查本判決後述引用之傳聞證據，檢察官、被告王志銘、辯
    護人於審理時均表示沒有意見而不予爭執，且迄至言詞辯論
    終結前均未聲明異議，本院審酌上開證據資料製作時之情況
    ，尚無違法不當及證明力明顯過低之瑕疵，亦認為以之作為
    證據應屬適當，揆諸前開規定，爰依刑事訴訟法第159條之5
    規定，認該等證據均有證據能力。
(二)上開犯罪事實業據被告於偵查及審理時坦承不諱，核與證人
    張亨彥之證述情節大致相符，足見被告之自白與事證相符，
    堪以採信。本案事證明確，被告犯行堪以認定，應依法論科
    。
(三)被告行為後，毒品危害防制條例第17條第2項固於109年1月1
    5日修正公布施行，並於同年7月15日生效，修正前毒品危害
    防制條例第17條第2項原規定：「犯第四條至第八條之罪於
    偵查及審判中均自白者，減輕其刑。」修正後毒品危害防制
    條例第17條第2項則規定：「犯第四條至第八條之罪於偵查
    及歷次審判中均自白者，減輕其刑。」而增加須於「歷次」
    審判中均自白，始得依該條項減輕之要件。惟被告於偵審自
    白，無論適用新法、舊法，結果皆同，故無需比較新舊法，
    逕行適用新法之規定即可。
(四)核被告所為，係犯毒品危害防制條例第8條第1項之轉讓第一
    級毒品罪(無證據認被告轉讓之數量已超過行政院依毒品危
    害防制條例第8條第6項頒訂之「轉讓毒品加重其刑之數量標
    準」第2條關於第一級毒品在淨重5公克以上之規定，自無庸
    依毒品危害防制條例第8條第6項加重其刑)。被告轉讓第一
    級毒品海洛因前持有該毒品之低度行為，為轉讓之高度行為
    所吸收，不另論罪。被告前因違反毒品危害防制條例等案件
    ，經臺灣雲林地方法院以105年度聲字第24號裁定諭知應執
    行有期徒刑2年確定，於107年10月12日假釋出監，108年4月
    13日縮刑期滿，假釋未經撤銷，視為執行完畢等情，有檢察
    官出證之刑案資料查註紀錄表在卷可考(見本院卷第253頁)
    ，其受徒刑執行完畢後，於5年以內故意再犯本案有期徒刑
    以上之罪，為累犯。又司法院釋字第775號解釋，依解釋文
    及理由之意旨，係指構成累犯者，不分情節，一律加重最低
    本刑，於不符合刑法第59條所定要件之情形下，致生行為人
    所受之刑罰超過其所應負擔罪責之個案，不符罪刑相當原則
    、比例原則。於此範圍內，在修正累犯規定前，為避免發生
    上述罪刑不相當之情形，法院就該個案應裁量是否加重最低
    本刑；依此，該解釋係指個案量處最低法定刑，又無適用刑
    法第59條減輕規定之情形，法院應依此解釋意旨裁量不予加
    重最低本刑(最高法院108年度台上字第338號、108年度台上
    字第3526號、108年度台上字第3123號判決意旨參照)。查，
    本案被告並無個案情節應量處最低法定刑，否則若再依累犯
    規定加重其刑，則有違罪刑相當原則，又無法適用刑法第59
    條酌量減輕其刑規定之情形，是被告本案所犯之罪，應依刑
    法第47條第1項之規定，加重其刑。被告於偵審自白犯罪，
    應依毒品危害防制條例第17條第2項之規定，減輕其刑，並
    先加重後減輕之。爰以行為人之責任為基礎，依被告之陳述
    及前案紀錄，審酌被告除上開經論以累犯之案件不予重複評
    價外，尚有施用第一級毒品、槍砲之紀錄；於審理時自陳國
    中肄業、未婚、無子女、從事木材工作；轉讓毒品之重量僅
    供他人施用1次等一切情狀，量處如主文所示之刑。
二、無罪部分：
(一)起訴意旨：
    被告基於販賣第二級毒品甲基安非他命以營利之犯意，於10
    9年6月27日15時4分許，在嘉義縣新港鄉南崙村溪底寮某道
    路旁，販賣1小包第二級毒品甲基安非他命與陳茂堂1次。因
    認被告涉犯毒品危害防制條例第4條第2項之販賣第二級毒品
    罪嫌。
(二)犯罪事實之認定，係據以確定具體刑罰權之基礎，自須經嚴
    格之證明，故其所憑之證據不僅應具有證據能力，且須經合
    法之調查程序，否則即不得作為有罪認定之依據。倘法院審
    理之結果，認為不能證明被告犯罪，而為無罪之諭知，即無
    刑事訴訟法第154條第2項所謂『應依證據認定』之犯罪事實存
    在。因此，同法第308條前段規定，無罪之判決書只須記載
    主文及理由。而其理由之論敘，僅須與卷存證據資料相符，
    且與經驗法則、論理法則無違即可，所使用之證據亦不以具
    有證據能力者為限，即使不具證據能力之傳聞證據，亦非不
    得資為彈劾證據使用。故無罪之判決書，就傳聞證據是否例
    外具有證據能力，本無須於理由內論敘說明(最高法院100年
    度台上字第2980號判決意旨參照)。從而，本案經本院審理
    後，既認為事證不能證明被告犯罪，則下述援引之證據，自
    不以具有證據能力為必要。
(三)犯罪事實應依證據認定之，無證據不得認定犯罪事實；不能
    證明被告犯罪者，應諭知無罪之判決，刑事訴訟法第154條
    第2 項、第301 條第1 項分別定有明文。又所謂認定犯罪
    事實之證據，係指足以認定被告確有犯罪行為之積極證據而
    言，苟未能發現相當證據，或證據不足為不利於被告事實之
    認定時，即應為有利於被告之認定，更不必有何有利之證據
    ，亦不能以推測或擬制之方法，以為裁判基礎（最高法院29
    年上字第3105號、40年台上字第86號、30年上字第816號判
    例意旨參照）。另基於無罪推定原則，被告否認犯罪事實所
    持之辯解，縱有疑點，甚或不能成立，仍非有積極證據足以
    證明其犯罪行為，不能遽為有罪之認定（最高法院104 年度
    台上字第1549號判決意旨參照）。　
(四)起訴意旨認被告涉犯販賣第二級毒品之犯行，無非係以被告
    之陳述、證人陳茂堂及張亨彥之證述、證人陳茂堂及張亨彥
    間之通訊監察譯文、法務部調查局濫用藥物實驗鑑定書、欣
    生生物科技股份有限公司藥物成分鑑定報告為其主要論據。
    經查：
 1、證人陳茂堂及王志銘間之通訊監察譯文無法證明被告有販賣
    販賣第二級毒品甲基安非他命之行為：
 (1)證人陳茂堂及王志銘間之通訊監察譯文之通訊監察譯文如下
    (偵7448號頁209至210)：
　　①行動電話門號0000000000與0000000000於109年06月27日14
      時49分31 秒通訊監察譯文)：「張亨彥：牛兄，什麼事。
      陳茂堂：我要去找志明，你要去嗎？張亨彥：我沒空陳茂
      堂：那我自己去。陳茂堂：好」。
    ②行動電話門號0000000000與0000000000於109年06月27日15
      時41分11秒通訊監察譯文)：「張亨彥：牛兄，你現在那
      ？陳茂堂：我在志明這邊。張亨彥B：你要回來順道過來
      我這邊？陳茂堂：要那個嗎？
    ③提示行動電話門號0000000000與0000000000於109年06月27
      日15時43分33秒通訊監察譯文)：「張亨彥：你何時要回
      來？陳茂堂：我馬上要回去了。張亨彥：你回來順便過來
      新港時打給我。陳茂堂：好。張亨彥：你多久會到？陳茂
      堂：不然你來媽祖醫院。張亨彥B：不要啦，你到新港打
      給我。陳茂堂：好」。
    ④行動電話門號0000000000與0000000000於109年06月27日15
      時47分08秒通訊監察譯文)：「張亨彥：你多久會回來陳
      茂堂：約1小時。張亨彥：你要不要先回來？陳茂堂：不
      要啦。
    ⑤行動電話門號0000000000與0000000000於109年06月27日16
      時05分02秒通訊監察譯文)：「陳茂堂：叫你過來溪底寮
      ，他說認識你。張亨彥：哪邊的溪底寮？陳茂堂：新港往
      崙子方向。張亨彥：我現在出發，再打給你。
    ⑥行動電話門號0000000000與0000000000於109年06月27日16
      時13分36秒通訊監察譯文)：「張亨彥：我到溪底寮了再
      來怎麼走？陳茂堂：往北港的溪底。張亨彥：我不知道怎
      麼走。陳茂堂：我去找你」。
    ⑦行動電話門號0000000000與0000000000於109年06月27日16
      時15分20秒通訊監察譯文)：「張亨彥：我往溪底寮的方
      向走。陳茂堂：你停在路邊等我」。
 (2)觀之上訴通訊內容，僅知證人張亨彥、陳茂堂與二人相約要
    去找被告，但是否真的已見到被告？不得而知。退步言之，
    即便佐以被告於偵查中所稱：「因為張亨彥知道我有在賣毒
    品，所以陳茂堂有一次透過張亨彥來向我購買毒品，但我就
    罵他們，並說我沒有在賣毒品。並且曾找過我，要跟我索討
    毒品施用，而我當時持有中的毒品只剩一些，而且是我留著
    自己要施用的，我怎麼可能將毒品給張亨彥。我想是因我沒
    有給張亨彥毒品，並且我之前還罵張亨彥、陳茂堂，因此張
    亨彥、陳茂堂懷恨在心，才對我為不實的指述。」等語(偵7
    448號頁189至190、194至195)，而能認定證人張亨彥、陳茂
    堂當時確實已與被告見面，但依被告在偵查中如上開所辯之
    言，被告是否與證人張亨彥、陳茂堂見面後，有無販賣第二
    級毒品甲基安非他命與證人陳茂堂？亦無從由前揭通訊監察
    譯文判斷之，故而前開通訊監察譯文與被告之陳述結合，至
    多僅能證明證人張亨彥、陳茂堂有與被告見面，但見面後之
    事實，則不能證明。
 2、證人陳茂堂及王志銘於之證述有嚴重之矛盾瑕疵：
 (1)證人張亨彥於警詢及偵查中稱：「被告於109年6月27日15時
    許，有在溪底往新港的路邊，販賣新臺幣(下同)3000元或35
    00元的海洛因給陳茂堂。我有看到陳茂堂拿1000元的紙鈔2
    、3張給被告。」等語（警0000000000卷頁66、127）。
 (2)證人陳茂堂於警詢及偵查中稱：「被告於109年6月27日15時
    許，有在新港往崙仔的方向，販賣1000元的販賣第二級毒品
    甲基安非他命。」等語（警0000000000卷頁175至176）。　
 (3)證人張亨彥與陳茂堂如皆是在場與被告見面之人，但其等關
    於被告所販賣毒品種類、價金之陳述，南轅北轍、背道而馳
    ，足以相互減損證明力。
 (4)基上，證人張亨彥、陳茂堂縱有與被告見面，但被告是否有
    販賣販賣第二級毒品甲基安非他命與證人陳茂堂？無可信憑
    之證據足以證明。
 3、被告經扣案之毒品，不足以作為補強證據使用：
 (1)被告於110年8月10日17時50分許起，雖有經警方查扣第二級
    毒品甲基安非他命、大麻，以及第一級毒品海洛因，有卷附
    嘉義縣警察局民雄分局搜索扣押筆錄、扣押物品目錄表、扣
    押物品收據、自願受搜索同意書、法務部調查局濫用藥物實
    驗鑑定書、欣生生物科技股份有限公司藥物成分鑑定報告(
    警0000000000號頁11至23、偵7448號卷頁83至161、271)，
    惟被告於警詢時自陳：「查扣的毒品是我於110年8月7日向
    一名女子購入的，但不是我要販賣的，因為我有施用毒品，
    施用的量很大，所以一次買多一點可以餘起來慢慢施用。」
    等語（警0000000000號頁4、5、偵7448號頁19），而被告於
    110年8月10日經警採尿送鑑定，其尿液確實呈現安非他命、
    甲基安非他命、可待因、嗎啡皆陽性之反應，有正修科技大
    學超微量研究科技中心尿液檢驗報告在卷可考(本院卷頁129
    )，且被告經警查扣毒品時，亦同時遭查扣其所有之吸食器2
    組，業經被告於偵查中陳述綦詳，並有扣押物品目錄表在卷
    可參（警0000000000號頁15、偵7448頁19），以上足見被告
    確實有施用第二級毒品甲基安非他命、第一級毒品海洛因之
    習慣。因是，扣案之毒品亦可能僅是被告供自己施用所購入
    ，而非用於販賣。否則，無異認為施用毒品之人必會販賣毒
    品，其推論顯然不具有論理法則之合理性。
 3、綜上，本院綜合檢察官出證之各項證據，尚難形成被告起訴
    書所載販賣第二級毒品甲基安非他命行為之確信心證，因認
    不能證明被告犯行，自應判決被告此部分無罪。
三、扣押物品之說明：　　
　　被告經警方查扣之第二級毒品甲基安非他命、大麻，以及第
    一級毒品海洛因，雖為違禁物，但與扣案之其他物品皆與本
    案無關，依法自不得於本案宣告沒收，附此說明。
據上論斷，應依刑事訴訟法第299條第1項前段、第301條第1項前
段（依刑事判決精簡原則，僅記載程序法條），判決如主文。
本案經檢察官李鵬程提起公訴；檢察官陳昱奉到庭執行職務
中　　華　　民　　國　　111 　年　　5 　　月　　30　　日
                  刑事第四庭    審判長法　官　陳仁智
　　　　　　　　　                    法  官  簡仲頤
　　　　　　　　　                    法  官  康敏郎 
以上正本證明與原本無異。
如不服本判決應於收受判決後20日內向本院提出上訴書狀，並應
敘述具體理由；其未敘述上訴理由者，應於上訴期間屆滿後20日
內向本院補提理由書（均須按他造當事人之人數附繕本）「切勿
逕送上級法院」。
無罪部分被告不得上訴，其餘部分當事人得上訴。
中　　華　　民　　國　　111 　年　　5 　　月　　31　　日
                                      書記官　陳佾澧
附錄論罪科刑法條：
藥事法第83條第1項
    明知為偽藥或禁藥，而販賣、供應、調劑、運送、寄藏、牙
    保、轉讓或意圖販賣而陳列者，處七年以下有期徒刑，得併
    科新臺幣五千萬元以下罰金。